【裁判字號】    90,上易,1777
【裁判日期】    901114
【裁判案由】    傷害
【裁判全文】
臺灣高等法院高雄分院刑事判決                    九十年度上易字第一七七七號
    上訴人
    即被告  甲○○
右上訴人因傷害案件，不服臺灣高雄地方法院九十年度偵字第一七九０號中華民國九
十年七月三日第一審判決（起訴案號：臺灣高雄地方法院檢察署九十年度偵字第一七
九０號），提起上訴，本院判決如左：
    主  文
原判決撤銷。
甲○○共同傷害人之身體，處拘役貳拾日，如易科罰金，以參佰元折算壹日。
    事  實
甲○○民國八十九年七月十九日下午九時三十分許，在高雄市○鎮區○○路六五巷十
號前，因官綺妮欲按裝冷氣遭大樓管理員指責，竟出面並與大樓管理員乙○○發生口
角，當場竟與官綺妮共同基於普通傷害之犯意，甲○○、乙○○分持鐵管、鐵椅互相
毆擊（乙○○傷害部分，另案經原審法院判處拘役刑廿五日確定），官綺妮（已經本
院另案判處罰金一千元確定）則未持任何兇器徒手毆打乙○○，乙○○因此受右側眉
０‧五Ｘ０‧五公分擦傷、右顳四Ｘ四公分血腫、左側嘴角一Ｘ一公分擦傷、左前臂
十公分、十二公分傷痕、左膝二Ｘ二公分擦傷、左頸八公分紅色傷痕等傷害。案經被
害人乙○○訴由高雄市政府警察局前鎮分局報請偵辦。
    理  由
一、訊據被告甲○○固坦承於前揭時地持椅子與告訴人乙○○扭打之事實，惟辯稱：
    是乙○○持鐵管及球棒打伊與官綺妮，伊是要自衛所以才找一把椅子抵擋云云。
    惟查，右揭事實已據告訴人乙○○指訴甚詳，復據目擊證人周春華證述：被告與
    告訴人乙○○間，因裝設冷氣之事而互相扭打，後來被裝冷氣之工人將他們拉開
    在卷，被告於偵查中亦二度坦承有與告訴人乙○○扭打，而告訴人因而受有右側
    眉上０‧五Ｘ０‧五公分擦傷、右顳四Ｘ四公分血腫、左側嘴角紅色擦傷一Ｘ一
    公分、左前臂兩條紅色傷痕十公分、十二公分、左膝二Ｘ二公分擦傷、左頸八公
    分紅色傷痕等傷害，亦有告訴人於案發當日驗傷之石津開放醫院驗傷單一紙附卷
    可資佐證，告訴人所受傷害達七處之多，顯示係被積極主動攻擊下受傷，已逾自
    衛所必要，被告所辯自無可採。本件事證明確，被告犯行堪以認定。至案發時，
    案外人官綺妮就傷害過程既與被告站同一立場，甚且官綺妮係原事主，其與被告
    均有攻擊乙○○之舉，三人均有成傷，則就乙○○傷勢之形成，被告與官綺妮均
    有加工分擔之情無訛，而彼等間對對方之施加暴力可共見共聞，主觀上應有互相
    利用以對告訴人施壓之意思聯絡，是告訴人指訴被告與官綺妮共同傷害，與常情
    尚屬相符，而官綺妮因此被本院判處罪刑確定，有本院九十年度上易字第一三七
    三號判決正本院附卷可按，被告與官綺妮間有犯意聯絡與行為分擔，亦堪認定。
二、核被告甲○○所為，係犯刑法第二百七十七條第一項之普通傷害罪。被告上開犯
    行與官綺妮間有犯意聯絡與行為分，應成立共同正犯。被告犯罪事證既明，原審
    法院對其論罪科刑固非無見，惟查，本件被告犯行尚有共同正犯，原審法院未予
    併認自有未合。審酌被告犯行純係偶發，惡性非重，且告訴人有傷害被告（有原
    審九十年度易字第一六四號刑事判決附卷可參），素行尚稱良好等一切情狀，量
    處如主文第二項所示之拘役刑。又依九十年一月十日修正公布施行之刑法第四十
    一條第一項前段規定「犯最重本刑為五年以下有期徒刑以下之罪，而受六個月以
    下有期徒刑或拘役之宣告，因身體、教育、職業、家庭之關係或其他正當事由，
    執行顯有回難者，以一元以上三元以下折算一日，易科罰金」，就本件而言，犯
    罪時間發生於刑法修正前，但裁判時既已修正易科罰金條項，爰適用修正後刑法
    第四十一條第一項前段規定諭知易科罰金折算標準。
據上論斷，應依刑事訴訟法第三百六十九條第一項前段、第三百六十四條、第二百九
十九條第一項前段，刑法第二十八條、第二百七十七條第一項、第四十一條第一項前
段，罰金罰鍰提高標準條例一條前段、第二條，判決如主文。
本案經檢察官董明正到庭執行職務。
中      華      民      國    九十      年     十一     月     十四     日
                              臺灣高等法院高雄分院刑事第八庭
                                  審判長法官  郭雅美
                                        法官  莊飛宗
                                        法官  洪兆隆
右正本證明與原本無異。
不得上訴。
                                      書記官  葉淑華
中    華    民    國      九十      年      十一      月    十 九       日
附錄本判決論罪科刑法條：
刑法第二百七十七條第一項
  傷害人之身體或健康者，處三年以下有期徒刑、拘役或一千元以下罰金。
                        Ｆ


司法院資訊處製作；財團法人民間司法改革基金會備份。
